【裁判字號】    95,交訴,17
【裁判日期】    950926
【裁判案由】    公共危險等
【裁判全文】
臺灣臺中地方法院刑事判決              95年度交訴字第17號
公  訴  人  臺灣臺中地方法院檢察署檢察官
被      告  甲○○
上列被告因公共危險等案件，經檢察官提起公訴（九十四年度偵
字第一四八一０號），本院合議庭裁定改以簡式審判程序審理後
，判決如下：
    主  文
甲○○因過失致人於死，處有期徒刑拾月。又駕駛動力交通工具
肇事，致人死亡而逃逸，處有期徒刑捌月。應執行有期徒刑壹年
肆月。
    事  實
一、甲○○並未取得機車駕駛執照，明知未領取駕駛執照前，不
    得駕駛機車，竟於民國九十四年八月四日上午十時許，違規
    駕駛車號ＳＸＴ－０五八號輕型機車，沿臺中市○○○路由
    梅川西路往五權路方向行駛，當行至臺中港路與篤信街交岔
    口時，欲左轉至篤信街時，本應注意機器腳踏車行駛至交岔
    路口，其轉彎應依標誌之規定行駛，又在上揭路段之內車道
    已設有禁行機車標誌及標線，且規定機器腳踏車應依兩段式
    進行左轉，不得由內側或其他車道左轉，而依當時天候雖為
    暴雨、然日間有自然光線、柏油路面濕潤、路面無缺陷、亦
    無障礙物，且有行車管制號誌、號誌動作正常之情形，又無
    不能注意之情事，竟疏於注意及此，待當時號誌轉換為紅燈
    之後，竟未遵守標誌之規定分兩段式左轉彎，逕自機車專用
    道違規左轉至篤信街，適有許明昭騎乘車號ＪＤＶ－一九七
    號重型機車沿篤信街往臺中港路方向行駛並行經該處，因閃
    避不及而與甲○○騎乘之上開輕型機車右後車側發生擦撞，
    許明昭因而人車倒地，經送醫急救後，於同日下午二時二十
    九分，終因頭部外傷致顱腦損傷而不治死亡。甲○○於車禍
    肇事後，竟未下車查看或協助救護傷者，反另基於肇事逃逸
    之犯意，私自騎乘上開機車繼續沿篤行路往博館二街方向前
    行而逃離現場。嗣為警依據在場目擊車禍經過之黃進松之描
    述，方循線查悉上情。
二、案經許歐陽吉（許明昭之子）訴由臺中市警察局第一分局報
    請臺灣臺中地方法院檢察署檢察官偵查起訴。
    理  由
一、上揭事實，業據被告甲○○於本院審理時坦承不諱，並經證
    人黃進松、許歐陽吉於警詢時、偵查中、證人何月鶴於偵查
    中證述屬實，且有道路交通事故現場圖、道路交通事故調查
    報告表（一）、（二）、事故現場照片在卷可稽，而被告案
    發當時確係屬無照騎乘機車之情，亦有證號查詢機車駕駛人
    資料一份在卷可考。另被害人許明昭確因本件車禍而死亡，
    亦經臺灣臺中地方法院檢察署檢察官督同法醫師相驗屬實，
    並有中國醫藥大學附設醫院法醫參考病例摘要、臺灣臺中地
    方法院檢察署檢察官相驗屍體證明書、驗斷書、勘驗筆錄等
    附卷可稽。按機器腳踏車行駛至交岔路口，其轉彎應依標誌
    之規定行駛，道路交通安全規則第九十九條第二項前段定有
    明文，而本件被告行經之臺中港路段之內車道已設有禁行機
    車標誌及標線，並規定機器腳踏車應依兩段式進行左轉，不
    得由內側或其他車道左轉，被告駕車自應注意上述道路交通
    安全規定，且依當時天候雖為暴雨、然日間有自然光線、柏
    油路面濕潤、路面無缺陷、亦無障礙物，且有行車管制號誌
    、號誌動作正常之情形，有上揭道路交通事故調查報告表（
    一）在卷可按，依當時情形，被告並無不能注意之情事，竟
    未遵守標誌之指示，且未依標誌規定分兩段左轉彎，猶逕自
    自臺中港路機車專用道違規左轉至篤信街，致與被害人許明
    昭所騎乘車號ＪＤＶ－一九七號重型機車沿篤信街往臺中港
    路方向行駛並行經該處，因閃避不及而與被告騎乘之上開輕
    型機車右後車側發生擦撞，許明昭因而人車倒地，經送醫急
    救後，於同日下午二時二十九分，終因頭部外傷致顱腦損傷
    而不治死亡，被告自應負過失責任，且被告之過失行為與被
    害人之死亡間具有相當因果關係。再按汽車（含機器腳踏車
    ）駕駛人駕駛汽車肇事致人受傷或死亡，應即採取救護或其
    他必要措施，並向警察機關報告，不得駛離或逃逸，道路交
    通管理處罰條例第六十二條第一項已定有明文。又因道路交
    通事故之發生，常非於己之鄰親家里，時有告救不能情事，
    乃科以肇事者須即採取救護或其他必要措施，並應向警察機
    關報告之法定義務，以防因就醫延誤致生無謂傷亡，並俾得
    通知傷亡者家屬到場，以明責任，是凡肇事人於行車肇事致
    人受傷或死亡，未即採取救護或其他必要措施，並向警察機
    關報告，即駕車逃逸者，均應依該規定處罰，至其嗣後是否
    受刑事訴追及已否與被害人達成民事和解，賠償損失，對其
    應受處罰乙節，並不生影響。職是之故，汽車駕駛人駕駛汽
    車肇事，不論其責任之歸屬為何，即有義務留在肇事現場，
    採取救護或其他必要措施，並向警察機關報告，以維護他人
    之生命與其他用路人之交通安全。其立法目的，既係促使駕
    駛人於肇事致死傷後，能對被害人即時救護，報告警察機關
    ，以減少死傷，是該罪之成立祇以行為人有駕駛動力交通工
    具肇事，致人死傷而逃逸之事實為已足（最高法院九十二年
    度臺上字第四四六八號刑事判決參照）。依上揭證人黃進松
    、何月鶴所為之證述、診斷證明書及卷附道路交通事故現場
    圖所示，本件被害人許明昭遭被告騎乘之機車撞擊後，隻身
    橫躺在車道上，身上流很多血，顯見撞擊當時之撞擊力道十
    分巨大，被告對被害人當場身體受有傷害應已有認識，其竟
    未採取救護或其他必要措施，並向警察機關報告或留下聯絡
    電話、地址，即逕行離開肇事現場，嗣為警依據目擊證人所
    提供之不完全之車牌號碼方循線查獲，其有肇事逃逸之犯行
    已甚灼然。綜上所述，被告上揭之自白應與事實相符，而屬
    可採。本件事證明確，被告之犯行，洵堪認定。
二、核被告甲○○所為，係犯刑法第二百七十六條第一項之過失
    致人於死罪及同法第一百八十五條之四之駕車肇事致人死亡
    逃逸罪。被告所犯上開二罪間，犯意各別，行為互異，應予
    分論併罰。又被告係無駕駛執照駕車，因而致人死亡，依法
    應負刑事責任，所犯刑法第二百七十六條第一項之過失致人
    於死罪部分，應依道路交通管理處罰條例第八十六條第一項
    之規定加重其刑。爰審酌被告未領有駕駛執照，仍不顧公眾
    之安危，貿然駕車；其駕駛未依標誌規定分兩段式左轉彎，
    過失程度不輕，被害人因此死亡，所生危害甚鉅，且事後對
    於與被害人之家屬和解一事態度反覆，藉詞拖延，缺乏誠意
    ，肇事逃逸行為對於他人生命及公共安全之威脅程度、被告
    之交通過失情節輕重、被告之智識程度及犯後坦承犯行，態
    度尚可等一切情狀，各量處如主文所示之刑，並定其應執行
    之刑，以示懲儆。
三、新舊法比較部分：
（一）被告行為後，刑法第三十三條第五款業於九十四年二月二
      日以華總一義字第０九四０００一四九０一號令修正公布
      ，並自九十五年七月一日起施行；修正後刑法第三十三條
      第五款規定「罰金：新臺幣一千元以上，以百元計算之。
      」，與修正前刑法第三十三條第五款規定「罰金：一元以
      上。」不同。比較新舊法結果，以舊法較有利於行為人，
      新法之規定對被告並無較為有利之情形，故依刑法第二條
      第一項前段規定，本案關於刑法第二百八十六條第一項之
      法定刑罰金部分，自應適用行為時之法律即修正前刑法第
      三十三條第五款規定決定其罰金部分之法定刑。
（二）又被告行為後，刑法第五十一條第五款已修正數罪併罰定
      其應執行者：「宣告多數有期徒刑者，於各刑中之最長期
      以上，各刑合併之刑期以下，定其刑期。但不得逾三十年
      。」，與舊法規定之數罪併罰定其應執行者：「宣告多數
      有期徒刑者，於各刑中之最長期以上，各刑合併之刑期以
      下，定其刑期。但不得逾二十年。」之規定相較，自以舊
      法規定之定應執行刑之上限為二十年對行為人較為有利，
      此為影響行為人刑罰之法律效果，是被告行為後法律已有
      所變更，經比較新舊刑法第五十一條第五款之規定，新法
      之規定對被告並無較為有利之情形，應依刑法第二條第一
      項前段之規定，適用被告行為時之舊法，而定其應執行之
      刑。
（三）再查被告行為後，業已增訂刑法施行法第一條之一，並規
      定：「中華民國九十四年一月七日刑法修正施行後，刑法
      分則編所定罰金之貨幣單位為新臺幣。九十四年一月七日
      刑法修正時，刑法分則編未修正之條文定有罰金者，自九
      十四年一月七日刑法修正施行後，就其所定數額提高為三
      十倍。但七十二年六月二十六日至九十四年一月七日新增
      或修正之條文，就其所定數額提高為三倍。」，是就現行
      刑法中，有關於罰金刑處罰之規定已有修正，惟經比較增
      訂之刑法施行法第一條之一與被告行為時之罰金罰鍰提高
      標準條例第一條前段、現行法規所定貨幣單位折算新台幣
      標準第二條結果，二者規定適用之結果並無不同，則本件
      即依被告行為時之舊法即依罰金罰鍰提高標準條例第一條
      前段為法條適用之依據，附此敘明。
據上論斷，應依刑事訴訟法第二百七十三條之一第一項、第二百
九十九條第一項前段，刑法第二條第一項前段、第二百七十六條
第一項、第一百八十五條之四、修正前刑法第五十一條第五款，
道路交通管理處罰條例第八十六條第一項，罰金罰鍰提高標準條
例第一條前段，判決如主文。
中    華    民    國    95    年    9     月    26    日
                    交通法庭   法   官  王世華
上正本證明與原本無異。
如不服本判決，應於送達後十日內向本院提出上訴狀（須附繕本
），上訴於台灣高等法院台中分院。
                                書記官  劉易柔
中    華    民    國    95    年    9     月    26    日
附錄本案論罪科刑法條全文
中華民國刑法第185條之4
駕駛動力交通工具肇事，致人死傷而逃逸者，處 6 月以上 5 年
以下有期徒刑。
法第276條第1項
因過失致人於死者，處2年以下有期徒刑、拘役或2,000元以下罰
金。


司法院資訊處製作；財團法人民間司法改革基金會備份。
